臺灣苗栗地方法院行政訴訟判決  
111年度交字第52號
111年6月30日辯論終結
原      告  彭春富  
被      告  交通部公路總局新竹區監理所

代  表  人  吳季娟  
訴訟代理人  賴姿伶  
上列當事人間交通裁決事件，原告不服被告於民國111年5月26日
竹監苗字第54-F00000000號、第54-F00000000號裁決，提起行政
訴訟，本院判決如下：
    主  文
被告民國111年5月26日竹監苗字第54-F00000000號、第54-F000
  00000號裁決書均撤銷。
訴訟費用新臺幣300元由被告負擔。
    事實及理由
壹、爭訟概要：原告所有車號000-0000號普通重型機車，⑴於民
    國111年1月31日下午4時許，行經苗栗縣公館鄉119甲縣道與
    128縣道交叉路口時，超越路口停止線至前方斑馬線停等紅
    燈；⑵又於同日下午4時1分許，行經上開交岔路口後，自外
    側車道向左變換車道至內側車道，未使用方向燈；⑶再於同
    日下午4時1分許，行經苗栗縣公館鄉119甲縣○○○○鄉○○村○○0
    0○0號處）時，自內側車道向右變換車道至外側車道，未使
    用方向燈；⑷復於同日下午4時1分許，行經苗栗縣公館鄉119
    甲縣道○○路○○號3207處）時，自外側車道向左變換車道至內
    側車道，未使用方向燈。經民眾於110年2月6日檢舉後，由
    苗栗縣警察局苗栗分局（下稱苗栗分局）於同年3月15日製
    發舉發違反道路交通管理事件通知單4紙，違規事實分別為
    「不遵守道路交通標線之指示」（上開⑴）、「汽車駕駛人
    未依規定使用方向燈」（上開⑵、⑶、⑷），再經被告於111年
    5月26日依序分別製發裁決書（竹監苗字第54-F00000000號
    、第54-F00000000號、第54-F00000000號、第54-F00000000
    號），分別以「不遵守道路交通標線之指示」、「汽車駕
    駛人未依規定使用方向燈」為由，分別依道路交通管理處罰
    條例（下稱道交條例）第60條第2項第3款、第42條規定，分
    別處原告罰鍰新臺幣（下同）900元、1,200元、1,200元、1
    ,200元，原告不服其中竹監苗字第54-F00000000號、第54-F
    00000000號裁決書（即針對上開⑶、⑷之違規裁罰部分，下稱
    原處分）而提起本訴，而就其餘裁決書並未不服或經撤回（
    交字卷〈下同〉第131頁，非本院審理範圍部分不贅）。
貳、實體部分
一、原告主張：原告1分鐘內連續遭裁罰等語。並聲明：原處分
    撤銷。
二、被告則以：經審視舉發單位所提供之採證影片，原告所有上
    開機車於上開不同違規時、地確有變換車道未依規定使用方
    向燈之違規情事，且該等違規事實之時間、地點有異，並位
    於不同路口，屬數違規行為，應分別處罰，原告之訴為無理
    由等語，資為抗辯。並聲明：原告之訴駁回。
三、兩造協議簡化爭點如下（第129至131頁，不爭執事項並有所
    列相關證據可佐，堪信為真實）：
  ㈠不爭執事項
  ⒈原告所有車號000-0000號普通重型機車（第83頁機車車籍資
    料），⑴於111年1月31日下午4時許，行經苗栗縣公館鄉119
    甲縣道與128縣道交叉路口時，超越路口停止線至前方斑馬
    線停等紅燈；⑵又於同日下午4時1分許，行經上開交岔路口
    後，自外側車道向左變換車道至內側車道，未使用方向燈；
    ⑶再於同日下午4時1分許，行經苗栗縣公館鄉119甲縣○○○○鄉
    ○○村○○00○0號處）時，自內側車道向右變換車道至外側車道
    ，未使用方向燈；⑷復於同日下午4時1分許，行經苗栗縣公
    館鄉119甲縣道○○路○○號3207處）時，自外側車道向左變換
    車道至內側車道，未使用方向燈（第128至129頁勘驗筆錄）
    。
  ⒉本件於110年2月6日經民眾檢舉後，由苗栗分局於同年3月15
    日製發舉發違反道路交通管理事件通知單4紙，違規事實分
    別為「不遵守道路交通標線之指示」（上開⑴）、「汽車駕
    駛人未依規定使用方向燈」（上開⑵、⑶、⑷），該通知單均
    於同年月18日送達原告（第103至118頁通知單、送達證書）
    ；其後被告於111年5月26日分別製發裁決書（竹監苗字第54
    -F00000000、第54-F00000000、第54-F00000000號、第54-F
    00000000），分別以「不遵守道路交通標線之指示」、「
    汽車駕駛人未依規定使用方向燈」為由，分別依道交條例第
    60條第2項第3款、第42條規定，分別處原告罰鍰900元、1,2
    00元、1,200元、1,200元（第75至81頁裁決書），上開裁決
    書均於同年月28日送達原告（第85至91頁送達證書）。
  ⒊依違反道路交通管理事件統一裁罰基準及處理細則之附件違
    反道路交通管理事件統一裁罰基準表，違反道交條例第42條
    者，若屬機車或小型車裁罰基準為1,200元；違反同條例第6
    0條第2項第3款者，於期限內繳納或到案聽候裁決者，裁罰
    基準為900元（第29頁）。
  ㈡爭執事項
  ⒈原告上開先後未依規定變換車道之行為，得否連續舉發？
  ⒉原告請求撤銷原處分，有無理由？
四、本院之判斷
  ㈠爭點一：
　⒈按行政違規行為之次數並非純粹以自然行為概念為界定標準
    ，而應從法規範所欲維護之法益狀態予以評價。…道交條例
    第7條之1之民眾檢舉舉發案件亦應類推適用同條例第85條之
    1第2項第1款規定之違反義務次數判斷標準，以評價檢舉之
    違規行為次數後，掣單舉發，始符該款之規範意旨（高雄高
    等行政法院110年度交上字第29號、臺中高等行政法院110年
    度交上字第12號、110年度交上字第10號、臺北高等行政法
    院109年度交上字第307號、109年度交上字第132號判決意旨
    參照）；又參以高速公路因高速行駛狀況下，若汽車駕駛人
    不遵守道路使用法規所導致之交通安全危害，往往更甚於平
    面道路因汽車駕駛人違規所致者，然立法者對於汽車駕駛人
    於高速公路上任意變換車道而未使用方向燈，或未依規定行
    駛車道時，尚且要求主管機關必須違規時間相隔6分鐘以上
    ，始得連續舉發，基於舉重明輕之法理，平面道路汽車駕駛
    人變換車道未依規定使用方向燈，或在多車道不依規定駕車
    ，亦應符合前揭要件方得連續舉發（高雄高等行政法院110
    年度交上字第102、99、62號判決）。
　⒉經查，依不爭執事項⒈、⒉，本件雖屬道交條例第7條之1之民
    眾檢舉舉發案件，且違規地點位於一般道路，然依上所述，
    仍得類推適用同條例第85條之1第2項第1款關於連續舉發限
    制之規定，方屬適法，然應以相同條項款之同種違規行為為
    限。從而該款既規定「有第33條第1項、第2項之情形，其違
    規地點相距6公里以上、違規時間相隔6分鐘以上或行駛經過
    1個路口以上者，得連續處罰」，已於立法上規定規範意義
    上一行為之連續處罰判斷標準，自不能以自然意義上一行為
    判斷行為數。故依不爭執事項⒈，原告所有上開機車係於111
    年1月31日下午4時1分許，先後於：⑴苗栗縣公館鄉119甲縣
    道與128縣道交叉路口後、⑵苗栗縣公館鄉119甲縣○○○○鄉○○
    村○○00○0號處）、⑶苗栗縣公館鄉119甲縣道○○路○○號3207處
    ）處，變換車道未依規定時使用方向燈，時間未相隔6分鐘
    以上，且經本院囑託苗栗分局員警測量後，此部分⑴、⑵相距
    35.1公尺、⑵、⑶相距146.3公尺、⑴、⑶相距181.4公尺（第12
    3頁本院電話紀錄），均未相距6公里以上，且經本院勘驗後
    ，此部分⑴、⑵、⑶地點間亦未經過路口（第128至129頁勘驗
    筆錄），依上開標準，被告自僅能對此部分⑴之違規予以裁
    罰，而不得就此部分⑵、⑶連續裁罰。
  ㈡爭點二：
　　綜上，被告所為原處分（即竹監苗字第54-F00000000號、第
    54-F00000000號裁決書），係就不得連續處分之不爭執事項
    ⒈中⑶、⑷違規事實裁罰，已違反道交條例第85條之1第2項第1
    款連續舉發限制之規定，原告求予撤銷，即屬有據，爰將該
    等裁決書均撤銷之。
五、本件事證已臻明確，兩造其餘攻擊防禦方法及訴訟資料，經
    本院審酌後核於本判決結果不生影響，爰不逐一論述，併此
    敘明。
六、本件第一審裁判費為300元，依行政訴訟法第98條第1項本文
    規定，應由敗訴之被告負擔，併依同法第237條之8第1項規
    定，確定第一審訴訟費用額如主文第2項所示。
七、結論：本件原告之訴為有理由，依同法第195條第1項前段規
    定，判決如主文第1項所示。
中　　華　　民　　國　　111 　年　　6 　　月　　30　　日
                  行政訴訟庭　法　官　劉奕榔
以上正本係照原本作成。
如不服本判決，應於判決送達後20日內，向本院提出上訴狀並表
明上訴理由（原判決所違背之法令及其具體內容或依訴訟資料可
認為原判決有違背法令之具體事實），其未載明上訴理由者，應
於提出上訴後20日內向本院補提理由書（上訴狀及上訴理由書均
須按他造人數附繕本，如未按期補提上訴理由書，則逕予駁回上
訴），並應繳納上訴裁判費新臺幣750元。
中　　華　　民　　國　　111 　年　　6 　　月　　30　　日
                              書記官  郭娜羽